【裁判字號】    99,上易,339
【裁判日期】    990317
【裁判案由】    竊盜
【裁判全文】
臺灣高等法院臺中分院刑事判決         99年度上易字第339號
上  訴  人
即  被  告  甲○○
            乙○○
上列上訴人等因竊盜案件，不服臺灣南投地方法院98年度易字第
174號中華民國98年10月30日第一審判決（起訴案號：臺灣南投
地方法院檢察署98年度偵字第1864號），提起上訴，本院判決如
下：
    主  文
上訴駁回。
    理  由
一、按依刑事訴訟法第三百五十條、第三百六十一條、第三百六
    十二條、第三百六十七條規定，不服地方法院之第一審判決
    而上訴者，須提出上訴書狀，並應敘述具體理由，為上訴必
    備之程式；其所提出之書狀未敘述上訴理由，或僅曾以言詞
    陳述上訴理由者，均應於上訴期間屆滿後二十日內補提理由
    書於第一審法院。第一審法院經形式審查，認逾期未補提上
    訴理由者，應定期間先命補正；逾期未補正者，為上訴不合
    法律上之程式，應以裁定駁回。倘已提出上訴理由，但所提
    非屬具體理由者，或已上訴但未提上訴理由，經審判長定期
    間補正仍未補正者，則應由第二審法院以上訴不合法律上之
    程式，判決駁回。而所謂具體理由，必係依據卷內既有訴訟
    資料或提出新事證，指摘或表明第一審判決有何採證認事、
    用法或量刑等足以影響判決本旨之不當或違法，而構成應予
    撤銷之具體事由，始克當之（例如：依憑證據法則具體指出
    所採證據何以不具證據能力，或依憑卷證資料，明確指出所
    為證據證明力之判斷如何違背經驗、論理法則）；倘僅泛言
    原判決認定事實錯誤、違背法令、量刑失之過重或輕縱，而
    未依上揭意旨指出具體事由，或形式上雖已指出具體事由，
    然該事由縱使屬實，亦不足以認為原判決有何不當或違法者
    （例如：對不具有調查必要性之證據，法院未依聲請調查亦
    未說明理由，或援用證據不當，但除去該證據仍應為同一事
    實之認定），皆難謂係具體理由，俾與第二審上訴制度旨在
    請求第二審法院撤銷、變更第一審不當或違法之判決，以實
    現個案救濟之立法目的相契合，並節制濫行上訴（最高法院
    九十七年度臺上字第八九二號刑事判決意旨參照）。
二、經查：
  (一)被告甲○○部分：
  1.本件上訴人即被告（下簡稱被告）甲○○於民國九十八年十
    一月十六日向原審法院具狀提起上訴並敘明上訴理由，惟經
    核其所提出之上訴理由，僅陳述略稱：「證人李溫和於臺灣
    南投地方法院刑事庭審理中證稱伊與甲○○在七樓談買茶葉
    的事，..『證人李溫和、被告甲○○、被告乙○○三人關於
    被告乙○○是否上樓、被告乙○○與被告甲○○在何處談論
    ，被告乙○○與證人李溫和離開先後等節證述相悍挌，尚難
    執證人李溫和上開證述為被告甲○○有利認定之憑證』，被
    告甲○○就原審依上述關於被告乙○○與證人李溫和離開先
    後等情節證述相悍挌之部分，雖非無憑，然於庭訊中簡明之
    訊問，於簡答中之差異苟若不再詳詢查明，而逕遽認證對於
    被告甲○○之權益著實受損，為此心誠難服。」爰提起上訴
    等語。
  2.本院查：
  (1)被告甲○○因不服地方法院之第一審判決，而於九十八年十
    一月十六日具狀向原審法院提起上訴並敘明上訴理由，則依
    刑事訴訟法第三百六十一條第二項條文、立法修正理由及上
    開最高法院判決意旨，被告倘已提出上訴理由，但所提非屬
    具體理由者，則由第二審法院以上訴不合法律上之程式，以
    判決駁回之。至於上訴理由是否具體，係屬第二審法院審查
    範圍，則不在命補正之列（參見法院辦理刑事訴訟案件應行
    注意事項第一百六十二點），合先敘明。
  (2)經核上開被告甲○○所提之上訴理由，要非屬所謂之具體理
    由（即必須依據卷內既有訴訟資料或提出新事證，具體指摘
    或表明第一審判決有何採證認事、用法或量刑等足以影響判
    決本旨之不當或違法，而構成應予撤銷之具體事由，始克當
    之【例如：依憑證據法則具體指出所採證據何以不具證據能
    力，或依憑卷證資料，明確指出所為證據證明力之判斷如何
    違背經驗、論理法則】，最高法院九十七年度臺上字第八九
    二號判決意旨參見）。被告甲○○在原審審理雖為否認竊盜
    犯罪之供述，惟亦坦承於案發時地確曾與被告乙○○共同割
    取檳榔之事實。經原審審以同案被告陳昇輝於警詢坦稱：伊
    與被告甲○○、乙○○一起去偷檳榔；同案被告乙○○於原
    審調查時亦坦稱伊與陳昇輝、甲○○一起以伊所有之檳榔刀
    偷檳榔等語；暨被害人丙○○警、偵訊之指證述及卷附贓物
    認領保管單、車籍查詢-基本資料詳細畫面、現場查獲照片
    及檳榔刀一把扣案可資佐證；並認被告甲○○與同案被告陳
    昇輝、乙○○竊盜得手為警察覺之際，隨即駕車逃逸，經警
    制止不聽，繼而由偵防車開車追趕，始查獲被告甲○○與同
    案被告陳昇輝等情，已據證人即警員許銀燦於偵訊時具結證
    明屬實，被告甲○○主觀上應知悉車上所載運之檳榔為竊盜
    所得甚明；及就被告甲○○先後辯稱遭同案被告乙○○僱用
    之詳情，其本身所述已有不一，更與證人李溫和、乙○○所
    述僱用情節出現說詞迥異之處，而認被告甲○○辯稱受乙○
    ○之僱用為無可採，此部分並經原審於判決書理由欄二、(五)
    (六)（見判決書第七至九頁）逐一指駁甚詳，且所為論述並無
    違背經驗與論理法則，堪稱允當。被告甲○○上訴意旨僅泛
    言「被告甲○○就原審依上述關於被告乙○○與證人李溫和
    離開先後等情節證述相悍挌之部分，雖非無憑，然於庭訊中
    簡明之訊問，於簡答中之差異苟若不再詳詢查明，而逕遽認
    證對於被告甲○○之權益著實受損，為此心誠難服」，俱未
    依法指摘或表明第一審判決有何採證認事、用法或量刑等足
    以影響判決本旨之不當或違法，而構成應予撤銷之具體事由
    ，且該事由亦不足以認定原判決有何不當或違法之處，反再
    為上開形式上爭執，尚非提起上訴之具體理由。
  3.揆諸上開最高法院判決意旨，及依「程序優先於實體」之刑
    事訴訟法原則，本件上訴自不合法定上訴程式，應予駁回，
    並不經言詞辯論為之。
  (二)被告乙○○部分：
  1.按「不服地方法院之第一審判決而上訴者，應向管轄第二審
    之高等法院為之。上訴書狀應敘述具體理由。上訴書狀未敘
    述上訴理由者，應於上訴期間屆滿後二十日內補提理由書於
    原審法院。逾期未補提者，原審法院應定期間先命補正。」
    「第二審法院認為上訴書狀未敘述理由或上訴有第三百六十
    二條前段之情形者，應以判決駁回之。但其情形可以補正而
    未經原審法院命其補正者，審判長應定期間先命補正。」刑
    事訴訟法第三百六十一條、第三百六十七條定有明文。
  2.查被告乙○○因不服地方法院之第一審判決，而於九十八年
    十一月十八日具狀向原審法院提起上訴，惟並未敘述上訴理
    由，經原審法院於上訴期間屆滿後二十日（原審判決於九十
    八年十一月十一日寄存至被告乙○○住所地所轄派出所，經
    過十日即九十八年十一月二十二日發生送達效力，經過十日
    上訴期間及三日在途期間即九十八年十二月四日上訴期間屆
    滿，再經過二十日即九十八年十二月二十四日）後，原審於
    九十九年一月八日裁定命其於該裁定送達後七日內補提上訴
    理由書，該裁定於九十九年一月十四日寄存送達，至九十九
    年一月二十四日止並未遵期於七日內補提上訴理由書狀，迄
    原審法院於九十九年三月四日將全部卷證移送至本院，仍未
    補提，足認被告乙○○本案上訴確實有上訴書狀未敘述理由
    及上訴有刑事訴訟法第三百六十二條前段（不合法律上之程
    式）之情形者，應予駁回，且不經言詞辯論為之。
據上論斷，應依刑事訴訟法第三百六十七條前段、第三百七十二
條，判決如主文。
中    華    民    國    99    年    3     月     17   日
            刑事第九庭  審判長法  官  江  德  千
                              法  官  莊  深  淵
                              法  官  賴  妙  雲
以上正本證明與原本無異。
不得上訴。
                              書記官  蘇  昭  文
中    華    民    國    99    年    3     月     17   日

司法院資訊處製作；財團法人民間司法改革基金會備份。
